【裁判字號】    97,家上,112
【裁判日期】    971202
【裁判案由】    離婚
【裁判全文】
臺灣高等法院臺中分院民事判決              97年度家上字第112號
上  訴  人  乙○○
被 上訴 人  甲○○
上列當事人間請求離婚事件，上訴人不服台灣彰化地方法院97年
度婚字第189號中華民國97年7月24日第一審判決，提起上訴，本
院於97年11月18日言詞辯論終結，判決如下：
    主  文
上訴駁回。
第二審訴訟費用由上訴人負擔。
    事實及理由
一上訴人起訴主張：其與被上訴人於民國（下同）66年2月6日結
  婚，育有一女二子。夫妻本共同經營泰昇工業社，其資金活動
  ，原本由兩造三名子女各得一份，被上訴人為40％、30％由上
  訴人所管。不料被上訴人全權掌握營利事業所得及財物，並將
  資金分別以三名子女名義，存入合作金庫銀行、土地銀行、臺
  灣郵政股份有限公司及十信西門分社，並將上訴人勞退資金、
  壽險百萬沒入，被上訴人1個月僅給予上訴人新台幣（下同）
  10,000元零用金，就連過年也沒有零用金。兩造間觀念及思想
  均不合，造成上訴人心理壓力很大，與被上訴人住在一起也是
  不得已。又被上訴人經常以言語、污罵、不尊重上訴人，且拒
  不履行夫妻間同居義務。聲明：請准上訴人與被上訴人離婚。
  被上訴人辯稱：被上訴人給予上訴人每月之零用金，上訴人均
  拿去賭博，揮霍殆盡，並以賭博是投資、娛樂為理由，意圖將
  爛賭行為合理化。上訴人有時打麻將到隔天清晨，白天在睡覺
  ，也不願意工作。只要上訴人賭輸沒錢了，就一直吵著向被上
  訴人索取金錢。又上訴人於94年辦理退休，為圖領勞保給付，
  是泰昇工業社的負責人，才轉由被上訴人擔任，並非被上訴人
  強取而來。另先前被上訴人曾幫上訴人投保郵政壽險，但因上
  訴人將保單拿去質押借款，以滿足賭博（打麻將、簽六合彩等
  多樣）的慾望，被上訴人不得已才停止以上訴人名義儲蓄。被
  上訴人也曾與上訴人協議，願將工廠經營權全權讓與上訴人，
  盈餘所得全由上訴人擁有，放任其賭博。但上訴人明知工廠大
  部分粗活（鑄砂）是被上訴人辛苦所為，若非被上訴人刻苦耐
  勞，不可能有今日的盈餘，故上訴人從不敢答應接手經營及生
  產。況上訴人高興才願意工作，不高興時，一天工作不到1.2
  個小時。上訴人會提離婚訴訟，無非想藉此向被上訴人索金錢
  供其揮霍。聲明：駁回上訴人之起訴。
二本件第一審對上訴人請求離婚，判決敗訴，上訴人聲明不服，
  求為廢棄並准予離婚。被上訴人則求為判決駁回上訴。
三本件事實理由、兩造攻擊防禦方法，除本判決書記載者外，其
  餘均與第一審判決書記載相同，茲引用之。
四上訴人提起上訴主張：被上訴人不履行同居義務，經常辱罵上
  訴人，又不給生活費，伊無法忍受，故要離婚。
五被上訴人於本院辯稱：
  (一)上訴人於原審無法舉出確切事證，且上訴人皆不敢明言自己
    好賭行為，上訴人僅反駁自己只是賭到半夜1.2點，如今卻
    反控證人及被上訴人，上訴人言詞如此反覆，令被上訴人實
    屬不服。又上訴人欺被上訴人不懂法律，謊稱被上訴人違反
    民法第1052條第2.3項及第765條、第767條，上訴人所言不
    實。
  (二)婆婆育有4子，生活飲食由兄弟輪流照料，被上訴人從未間
    斷過照顧婆婆，反觀上訴人從未曾煮過一餐，去年底婆婆因
    中風變得行動不便，生活上的洗澡、換尿布也是被上訴人所
    侍奉，直到今年初婆婆二次中風，在眾兄弟協議下，才將婆
    婆轉到崇實療養院接受專業的照顧。又婆婆於七十幾年曾兩
    次領取政府徵收土地補償金共約10,000,000元，婆婆分給被
    上訴人100,000元，作為婆婆食材費用的補貼。上訴人見婆
    婆領取土地補償金後，私下跟婆婆拿700,000元並全數賭博
    輸光，此事被上訴人一直被蒙在鼓裡，直到今年初，被上訴
    人在大嫂提起始知情。婆婆平日帳戶管理由大嫂處理，大嫂
    說4子各分得1,000,000元，被上訴人要求將剩餘補償金約
    200,000元，全數支付我們照料婆婆的費用，不足部分再額
    外支付，此事眾所皆知，且婆婆中風的醫療費用亦由各兄弟
    平均分擔支付，何來親友議論紛紛。
  (三)綜上所述，上訴人杜撰不實指控提出離婚訴訟，實為貪圖索
    取金錢、揮霍賭博，且上訴人屢次無法提出確切證據，可證
    明上訴人為賭博，無所不用其極。
六本院審理之結果：
  兩造間有婚姻關係現仍存續中，有上訴人提出戶籍謄本為證。
  按民法第1052條第2項規定，有前項以外之重大事由，難以維
  持婚姻者，夫妻之一方得請求離婚。但其事由應由夫妻之一方
  負責者，僅他方得請求離婚。查上訴人一再指稱與被上訴人觀
  念不合，生活上心理壓力很大，惟尚無舉出具體確實事證以實
  其說，且此部份係屬上訴人主觀之認定，尚難以客觀之標準加
  以衡量評斷。又觀乎兩造收入、經濟狀況，被上訴人支付一個
  月10,000元零用金予上訴人，而家庭日常生活開銷，上訴人自
  認，仍由被上訴人支付，並未達顯不合理之程度。且使用金錢
  之方式，關係個人價值判斷、實際需求之問題，亦難以客觀之
  標準加以衡量評斷。況且上訴人確如被上訴人所述有經常賭博
  之情事，經兩造之子蔡宗昇到庭證述：我與兩造同住，我父親
  常去隔壁賭博，常常半夜才回來，白天都在睡覺，他也會簽六
  合彩。我母親要處理工業社的事情，兩造常因我父親賭博的事
  吵架，我父親要求每月的零用金多一點，他說每月10,000元不
  夠。……。我父親曾有一次因我母親不讓他出去賭博，而騎機
  車要衝撞我母親，也曾揚言要與我母親同歸於盡等語（見原審
  卷第32、33頁），上訴人就蔡宗昇上開證言承認其有賭博到凌
  晨1點多之情事（見原審卷第33頁），則被上訴人所辯上訴人
  沉迷賭博，自屬無虛。被上訴人因恐上訴人賭博輸錢，乃嚴格
  控制上訴人之零用錢，尚無不當。上訴人辯稱伊賭博僅一、二
  次賭到凌晨一點而已，其子亦證稱上訴人賭博，係經常性，不
  論輸贏多少，自會影響家庭之安寧。另上訴人於本院又稱：被
  上訴人未履行同居義務，然卻自承確與被上訴人同住一處，並
  稱：「我們是一人睡一樓層」等情，被上訴人亦未禁止上訴人
  同樓睡覺，足見兩造並無分居之狀況，再上訴人亦自承泰昇工
  業社負責人改由被上訴人擔任，是要領勞保退休金，惟稱勞保
  退休金均由被上訴人拿走云云，對此，被上訴人僅自認領走
  400,000元，是供兩造晚年使用，以免上訴人拿去賭博輸光，
  其餘金額均由上訴人拿去賭博等語。另上訴人主張被上訴人有
  經常以言語辱罵，不尊重上訴人及拒絕照顧其母親，引起親友
  的議論等情事，均未見上訴人舉證以實其說，顯然兩造間生活
  、婚姻不和諧，上訴人賭博導致家庭失和為其原因，上訴人顯
  有可歸責之事由，而被上訴人勤儉持家，嚴格控制上訴人之開
  支，致引起上訴人不悅導致爭吵，但並未影響上訴人之生計，
  衡情，被上訴人對家庭失和尚無可歸責之事由，本院認兩造婚
  姻並無難以維持之重大事由存在，縱有失和爭吵，亦係因上訴
  人經常賭博無心工作所致，上訴人提本件離婚之訴，於法無據
  ，原審予以駁回，尚無不合，上訴意旨執前述四之爭詞，指摘
  原判決不當，核無理由，應予駁回。
七兩造其餘主張及所提之證據，與本院上開論斷無涉，不予贅述
  。
據上論結，本件上訴為無理由，依民事訴訟法第449條第1項、第
78條，判決如主文。
中    華    民    國    97    年    12    月    2     日
                  民事第四庭    審判長法  官  陳蘇宗
                                      法  官  李寶堂
                                      法  官  黃永祥
以上正本係照原本作成。
如對本判決上訴，須於收受判決送達後20日內向本院提出上訴書
狀，其未表明上訴理由者，應於提出上訴後20日內向本院提出上
訴理由書（須按他造人數附具繕本）。
上訴時應提出委任律師為訴訟代理人之委任狀。具有民事訴訟法
第466條之1第1項但書或第2項之情形為訴訟代理人者，另應附具
律師及格證書及釋明委任人與受任人有該條項所定關係之釋明文
書影本。
                                      書記官  陳信和
中    華    民    國    97    年    12    月    3     日
                                                      Ｍ


司法院資訊處製作；財團法人民間司法改革基金會備份。
